【裁判字號】    97,訴,1909
【裁判日期】    970606
【裁判案由】    偽造文書等
【裁判全文】
臺灣臺中地方法院刑事判決              97年度訴字第1909號
公  訴  人  臺灣臺中地方法院檢察署檢察官
被      告  甲○○
                    （現另案於臺灣臺中監獄執行中）
上列被告因偽造文書等案件，經檢察官提起公訴（九十六年度偵
字第二五三一六號），本院合議庭裁定由受命法官獨任進行簡式
審判程序，判決如下：
    主    文
甲○○竊盜，累犯，處有期徒刑伍月，如易科罰金，以銀元佰
元即新臺幣玖佰元折算壹日，減為有期徒刑貳月又拾伍日，如易
科罰金，以銀元佰元即新臺幣玖佰元折算壹日；又偽造署押，
足以生損害於公眾及他人，累犯，處有期徒刑伍月，如易科罰金
，以銀元佰元即新臺幣玖佰元折算壹日，減為有期徒刑貳月又
拾伍日，如易科罰金，以銀元佰元即新臺幣玖佰元折算壹日，
如附表所示文書上偽造「乙○○」之署押共拾玖枚（含簽名捌
枚、指印拾壹枚），均沒收。應執行有期徒刑肆月又拾伍日，
如易科罰金，以銀元佰元即新臺幣玖佰元折算壹日，如附表所
示文書上偽造「乙○○」之署押共拾玖枚（含簽名捌枚、指印
拾壹枚），均沒收。
    犯罪事實
一、甲○○於民國（下同）九十年間因施用第二級毒品、贓物、
    施用第一級毒品案件，分別經本院判處有期徒刑四月、三月
    、八月並均確定，嗣定其應執行有期徒刑一年二月，於九十
    二年六月六日縮刑期滿執行完畢。詎其猶不知悔改，復意圖
    為自己不法之所有，於九十三年七月二十一日晚上十時許，
    在臺中市○區○○街五十四號前，持其所有鑰匙一支以開啟
    電源方式，竊取丁○○所有停放該處之車牌號碼LPQ－066號
    重型機車一輛，得手後供己代步使用。嗣於九十三年七月二
    十四日下午七時二十分許，在臺中市○○路○段一七一號前
    ，經警查獲並帶回台中市警察局第二分局立人派出所詢問時
    ，為圖脫免罪責，竟冒用其弟「乙○○」之姓名及年籍資料
    應訊，並基於偽造署押之接續犯意，分別於如附表編號一至
    四所示之時間、地點，在如附表編號一至四所示文書上，接
    續偽造「乙○○」之署押共三十八枚（含簽名七枚、指印三
    十一枚），又於如附表編號五所示之時間、地點經檢察官偵
    訊完畢後，在如附表編號五所示之臺灣臺中地方法院檢察署
    訊問筆錄上，偽造「乙○○」之簽名一枚，前後接續偽造署
    押合計三十九枚（含簽名八枚、指印三十一枚），足以生損
    害於司法機關偵辦刑事案件之正確性及乙○○本人。嗣經警
    將如附表編號四之指紋卡片送請內政部警政署刑事警察局比
    對結果，認定其上之指紋與甲○○之指紋相同，因而查悉上
    情。
二、案經臺中市警察局第二分局報請臺灣臺中地方法院檢察署檢
    察官偵查起訴。
    理    由
一、本件被告甲○○所犯係死刑、無期徒刑、最輕本刑為三年以
    上有期徒刑以外之罪，其於準備程序中就被訴事實為有罪之
    陳述，經告知簡式審判程序之旨，並聽取公訴人及被告之意
    見後，本院合議庭認為適宜而裁定由受命法官獨任進行簡式
    審判程序。又按被告以外之人於審判外之陳述，雖不符前四
    條之規定，而經當事人於審判程序同意作為證據，法院審酌
    該言詞陳述或書面陳述作成時之情況，認為適當者，亦得為
    證據。當事人、代理人或辯護人於法院調查證據時，知有第
    一百五十九條第一項不得為證據之情形，而未於言詞辯論終
    結前聲明異議者，視為有前項之同意，刑事訴訟法第一百五
    十九條之五定有明文。經查證人即被害人丁○○、證人乙○○分別於警詢時之指證述，被告及檢察官在本院準備程序中
    均未爭執其證據能力，且均未於本案言詞辯論終結前聲明異
    議，本院審酌證人即被害人丁○○、證人乙○○分別於警詢
    時之指證述，係於案發後就其等親身經歷之事實所為，且依
    其等陳述作成時之情況，並無不適當之情形，依刑事訴訟法
    第一百五十九條之五第二項規定，均有證據能力，合先敘明
    。
二、上揭犯罪事實，業據被告甲○○於偵查中及本院行準備程序
    、審理時均坦承不諱，核與證人即被害人丁○○、證人乙○○分別於警詢時指證述之情節相符，並有贓物認領保管單一
    紙及被告偽造「乙○○」之簽名、指印於如附表所示文書影
    本附卷可稽。且被告於警局冒名「乙○○」受採指紋之指紋
    卡片，經送請內政部警政署刑事警察局比對確認結果，與被
    告指紋相同，亦有該局九十六年七月十六日刑紋字第096010
    8666號函附卷可憑，足見被告之自白與事實相符。本件事證
    明確，被告竊盜及偽造署押之犯行，均堪以認定。
三、核被告甲○○於上開時地，竊取被害人丁○○所有車牌號碼
    LPQ－066號重型機車之所為，係犯刑法第三百二十條第一項
    之普通竊盜罪。按刑法第二百十七條第一項之「署押」，乃
    指於紙張或物體上簽署之姓名，或其他符號，其作用在表示
    其承認所簽署之文書效力，若以捺指紋以代替簽名者，如偽
    造指紋亦屬偽造署押，本件被告在如附表所示文書上偽造「
    乙○○」之署押（含簽名、指印），足以生損害於司法機關
    偵辦刑事案件之正確性及乙○○本人之所為，係犯刑法第二
    百十七條第一項之偽造署押罪。被告冒用「乙○○」名義先
    後在如附表所示文書上偽造「乙○○」署押之行為，主觀上
    係基於單一犯意，客觀上亦均僅侵害一個法益，且其時間、
    空間均緊密連接，為接續犯，應僅成立一偽造署押罪。公訴
    意旨認被告在臺中市警察局第二分局立人派出所扣押筆錄上
    偽造「乙○○」署押之行為，係犯刑法第二百十六條、第二
    百十條之行使偽造私文書罪嫌，惟查上開文書，核其性質與
    權利告知書、逕行逮捕通知單之被通知人簽名捺印欄等之性
    質相同，均屬公務員職務上所製作或掌管之公文書，被告在
    其上簽名僅係確認所記載之內容，並不因經被告簽名，其性
    質即轉換為私文書，亦即上開文書與表示由該姓名之人收受
    該項通知之證明（具有收據性質）之私文書不同，是公訴意
    旨上開認定，容有誤會，惟起訴基本社會事實同一，依法變
    更起訴法條，併此敘明。被告所犯上開竊盜、偽造署押二罪
    ，犯意各別，犯罪構成要件不同，應予分論併罰。查被告於
    九十年間因施用第二級毒品、贓物、施用第一級毒品案件，
    分別經本院判處有期徒刑四月、三月、八月並均確定，嗣定
    其應執行刑有期徒刑一年二月，於九十二年六月六日縮刑期
    滿執行完畢，有台灣高等法院被告前案紀錄表附卷可稽，其
    於五年內故意再犯本件有期徒刑以上之上開二罪，，不論依
    修正前之刑法第四十七條，或修正後第四十七條第一項之規
    定，均構成累犯，對被告而言並無有利或不利之情形，自不
    生新舊法比較之問題，均應逕依修正後之刑法第四十七條第
    一項，論以累犯，並均加重其刑（最高法院九十五年度第二
    十一次刑事庭會議決議參照）。爰審酌被告有施用毒品、贓
    物等前科（見卷附台灣高等法院被告前案紀錄表），猶不知
    悔改，復犯本件竊盜，且接續偽造「乙○○」之署押，影響
    偵查機關對案件偵查之正確性，並使「乙○○」有受刑事追
    訴之虞，及其犯罪之動機、目的、手段、對社會所生危害及
    犯罪後坦承犯行，態度尚稱良好等一切情狀，就所犯竊盜、
    偽造署押罪各量處有期徒刑五月，並均諭知易科罰金之折算
    標準，以示懲儆。又被告所犯上開二罪之犯罪時間，均在九
    十六年四月二十四日以前，查無中華民國九十六年罪犯減刑
    條例不予減刑之情形，應依同條例第二條第一項第三款之規
    定減其宣告刑二分之一，即分別各減為有期徒刑二月又十五
    日，並均諭知易科罰金之折算標準，且定其應執行刑及諭知
    易科罰金之折算標準。如附表所示文書上偽造「乙○○」之
    署押共三十九枚（含簽名八枚、指印三十一枚），依刑法第
    二百十九條規定，不問屬於犯人與否，均沒收。至於扣案被
    告所有供竊取上開機車之鑰匙一支，因上開竊盜事實，乙○○犯有竊盜罪，業經本院以九十三年度中簡字第一九八○號
    判處有期徒刑五月（扣案之鑰匙一支沒收）並確定，於九十
    四年四月三日執行完畢，有本院九十三年度中簡字第一九八
    ○號刑事簡易判決及乙○○之台灣高等法院被告前案紀錄表
    附卷可查，則扣案之鑰匙一支，既經在乙○○之上開竊盜案
    件執行沒收完畢，爰不予宣告沒收，附此敘明。
四、按被告行為後，刑法第四十一條第一項前段有關易科罰金折
    算之標準，業經總統於九十四年二月二日公布修正，自九十
    五年七月一日施行，由「得以一元以上三元以下折算一日，
    易科罰金」，並適用修正前罰金罰鍰提高標準條例第二條（
    現已刪除）之規定，提高為「得以新台幣一千元、二千元或
    三千元折算一日，易科罰金」，且刪除「因身體、教育、職
    業、家庭之關係或其他正當事由，執行顯有困難者」之條件
    ，依修正施行後刑法第二條第一項「行為後法律有變更者，
    適用行為時之法律。但行為後之法律有利於行為人者，適用
    最有利於行為人之法律」之規定，比較修正前後刑法第四十
    一條第一項前段之規定，修正後之規定，並未較有利於被告
    ，故本件應適用被告行為時即修正前刑法第四十一條第一項
    前段及修正前罰金罰鍰提高標準條例第二條之規定，諭知易
    科罰金之折算標準，即應以銀元三百元折算一日，經折算為
    新台幣後，應以新台幣九百元折算一日；且刑法第五十一條
    第五款「宣告多數有期徒刑者，於各刑中之最長期以上，各
    刑合併之刑期以下，定其刑期。但不得逾二十年」之規定，
    業經公布修正為「宣告多數有期徒刑者，於各刑中之最長期
    以上，各刑合併之刑期以下，定其刑期。但不得逾三十年」
    ，並自九十五年七月一日施行，依修正施行後刑法第二條第
    一項之規定，比較修正前後刑法第五十一條第五款之規定，
    修正後之規定，並未較有利於被告，故本件應適用被告行為
    時即修正前刑法第五十一條第五款之規定，定其應執行之刑
    ；又刑法第三百二十條第一項之普通竊盜罪，其法定罰金刑
    原為五百元以下罰金，並適用修正施行前刑法第三十三條第
    五款「主刑之種類如左：五、罰金：一元以上」及罰金罰鍰
    提高標準條例第一條前段之規定，即該罪所得科處之法定罰
    金刑最高為銀元五千元（即新台幣一萬五千元），最低為銀
    元十元（即新台幣三十元）。而依刑法施行法所增訂第一條
    之一「中華民國九十四年一月七日刑法修正施行後，刑法分
    則編所定罰金之貨幣單位為新台幣。九十四年一月七日刑法
    修正時，刑法分則編未修正之條文定有罰金者，自九十四年
    一月七日刑法修正施行後，就其所定數額提高為三十倍。但
    七十二年六月二十六日至九十四年一月七日新增或修正之條
    文，就其所定數額提高為三倍」，及修正施行後刑法第三十
    三條第五款「主刑之種類如下：五、罰金：新台幣一千元以
    上，以百元計算之」之規定，該罪所得科處之法定罰金刑最
    高為新台幣一萬五千元，最低為新台幣一千元，比較修正前
    後有關法定罰金刑之規定，應以被告行為時即修正前有關法
    定罰金刑之規定較有利於被告，併此敘明。
五、據上論斷，應依刑事訴訟法第二百七十三條之一第一項、第
    二百九十九條第一項前段、第三百條，刑法第二條第一項前
    段、第二百十七條第一項、第三百二十條第一項、第四十七
    條第一項、第四十一條第一項前段（修正前）、第五十一條
    第五款（修正前）、第二百十九條，罰金罰鍰提高標準條例
    第一條前段、第二條（修正前），現行法規所定貨幣單位折
    算新台幣條例第二條，中華民國九十六年罪犯減刑條例第二
    條第一項第三款、第七條、第九條、第十條第一項，判決如
    主文。
本案經檢察官丙○○到庭執行職務。
中    華    民    國    97    年    6     月    6     日
                  刑事第一庭    法  官  朱光國
上正本證明與原本無異。
如不服本判決，應於收受送達後10日內向本院提出上訴書狀（應
敘述具體理由並附繕本）。
上訴書狀如未敘述理由，應於上訴期間屆滿後20日內補提理由書
於本院。
                                書記官  張孝妃
中    華    民    國    97    年    6     月    6     日
附表：
┌─┬─────────┬──────────┬──────────┐
│編│ 偽造時間、地點   │ 文書名稱           │ 偽造之署押（含簽名 │
│號│                  │                    │ 、指印）數量       │
├─┼─────────┼──────────┼──────────┤
│1.│九十三年七月二十四│臺中市警察局第二分局│「乙○○」之署押共十│
│  │日二十一時許      │偵訊（調查）筆錄    │ 三枚（含簽名二枚、 │
│  │臺中市警察局第二分│                    │ 指印十一枚）       │
│  │局立人派出所      │                    │                    │
├─┼─────────┼──────────┼──────────┤
│2.│九十三年七月二十四│臺中市警察局第二分局│「乙○○」之署押共三│
│  │日十九時三十分許  │立人派出所扣押筆錄  │ 枚（簽名三枚）     │
│  │臺中市警察局第二分│                    │                    │
│  │局立人派出所      │                    │                    │
├─┼─────────┼──────────┼──────────┤
│3.│九十三年七月二十四│臺中市警察局第二分局│「乙○○」之署押共二│
│  │日十九時三十分許  │立人派出所扣押物品目│ 枚（簽名二枚）     │
│  │臺中市警察局第二分│錄表                │                    │
│  │局立人派出所      │                    │                    │
├─┼─────────┼──────────┼──────────┤
│4.│九十三年七月二十四│指紋卡片            │「乙○○」之署押共二│
│  │日                │                    │十枚（指印二十枚）  │
│  │臺中市警察局第二分│                    │                    │
│  │局                │                    │                    │
├─┼─────────┼──────────┼──────────┤
│5.│九十三年七月二十五│臺灣臺中地方法院檢察│「乙○○」之署押共一│
│  │日上午十一時三十分│署訊問筆錄          │ 枚（簽名一枚）     │
│  │許                │                    │                    │
│  │臺灣臺中地方法院檢│                    │                    │
│  │察署              │                    │                    │
└─┴─────────┴──────────┴──────────┘
附錄論罪科刑法條：
刑法第217條第1項：
偽造印章、印文或署押，足以生損害於公眾或他人者，處3年以
下有期徒刑。
刑法第320條第1項；
意圖為自己或第三人不法之所有，而竊取他人之動產者，為竊盜
罪，處5年以下有期徒刑、拘役或5百元以下罰金。


司法院資訊處製作；財團法人民間司法改革基金會備份。
